【裁判字號】    90,上更(一),61
【裁判日期】    900822
【裁判案由】    違反毒品危害防制條例
【裁判全文】
臺灣高等法院花蓮分院刑事判決                   九十年度上更(一)字第六一號
    上  訴  人  臺灣台東地方法院檢察署檢察官
    被      告  乙○○
    指定辯護人  甲○○
右列上訴人因被告違反肅清煙毒條例案件，不服臺灣台東地方法院八十九年度訴字第
四七號中華民國八十九年十一月十五日第一審判決( 起訴案號：臺灣台東地方法院檢
察署八十九年度偵緝字第四號 )，提起上訴，判決後經最高法院發回，本院判決如左
：
    主  文
原判決撤銷。
乙○○連續販賣毒品，處無期徒刑，禠奪公權終身。
    事  實
一乙○○基於販賣營利之概括犯意，自民國（下同）八十六年十二月間起至八十七年
  四月間止，分別在台東市○○○路卑南加油站附近隱密處或台東縣卑南鄉○○村○
  ○○街七十八號周琮淇住處或台東市公東高工附近隱密處，先後二十次每次各以一
  小包新台幣（下同）五千元之價格，販賣毒品海洛因予翁坤添（八十六年十二月間
  起至八十七年二月底止十次由翁坤添叫周琮淇幫忙向乙○○購得，其後十次由翁坤
  添直接向乙○○購得）。以上被告販賣毒品海洛因所得均已消費滅失。
二案經臺灣台東地方法院檢察署檢察官自動檢舉偵查起訴。
    理  由
一訊據被告乙○○矢口否認有前揭非法販賣毒品海洛因予翁坤添之犯行，辯稱伊自己
  向綽號「五元」者購買毒品海洛因施打，經周淙淇介紹翁坤添與伊認識後，伊僅叫
  翁坤添自己去向綽號「五元」者購買海洛因而已云云。
二惟查：
  (一)右揭犯罪事實，業經翁坤添於其所涉違反肅清煙毒條例一案偵查中供述明確，並
    具體供稱係以打乙○○使用之0000000000或0000000000號
    手機與乙○○連絡( 見臺灣台東地方法院檢察署八十七年度他字第一一０號卷第
    二十三頁至第二十四頁 )，而被告於偵查中亦自承該0000000000號手
    機（ 行動電話 ）於八十六至八十七年間確係伊在使用（見同署八十九年度偵緝
    字第四號卷十四頁反面），觀之被告於偵查否認認識周琮淇（見同上偵查筆錄）
    ，其於原審審理中又否認認識翁坤添，已見其畏罪情虛。
  (二)再參酌證人翁坤添於本院證稱其確於八十六年十二月間才經周琮淇之介紹而認識
    被告乙○○，雖證人周琮淇於偵審中否認曾替翁坤添向被告買過海洛因，惟就翁
    坤添所述翁某係經周某介紹認識綽號「阿明」之被告乙○○，則自承為事實（見
    上開他字卷第六十一頁反面、原審卷第九十七頁），觀之八十六、七年間肅清煙
    毒條例就施打毒品海洛因處罰甚重，被告施打毒品，隱瞞惟恐不及，衡情被告應
    無與初經周琮淇介紹而認識之翁坤添，即告以其自己有施打毒品，並介紹翁某向
    其購買毒品之對象買入毒品之理由，從而翁坤添上開供述自堪採信。雖證人翁坤
    添其後於偵查及原審中翻異前詞，供稱係伊透過被告乙○○向他的朋友購買四次
    ，錢都是直接交給乙○○的朋友云云，要係迴護被告之詞，不足採信。另證人周
    琮淇於偵審中雖否認翁坤添所述翁某曾請其向被告購得毒品海洛因之供詞為真正
    ，惟此乃事涉周琮淇刑責，自難期證人周琮淇陳述與事實相符，從而證人周琮淇
    此部分之供述，亦不能據為有利被告認定之憑藉。
  (三)又被告於原審辯稱伊於八十七年二月起人即在台中東勢工作而不在台東，以證明
    上開乙○○供述為不實云云，然原審法官質以：「你們二月十九日、二十二日、
    二十七日通話地點都沒有在東勢鎮（提示通聯紀錄）？」時，被告則無詞以對（
    見原審卷第一００頁），其於原審另又供稱伊是介紹周琮淇與翁坤添交易（見原
    審卷第七十二頁）此亦與證人翁坤添所述不符，凡此均見被告所辯無非圖卸刑責
    而已。
  (四)至證人翁坤添於該案警訊時雖供稱：「我從八十七年二月份起在台東市公東高工
    職校前或卑南加油站前向剛剛所說之綽號阿明男子購買過二十幾次的海洛因，每
    次都是以新台幣五千元購得海洛因毒品。」、「我於八十六年十二月間開始向周
    琮淇販賣海洛因毒品，每次均以新台幣五千元購買一小包( 約毛重０．五公克 )
    ，至八十七年二月間止，大約購買海洛因毒品二十次左右，地點大都是在他家內
    及台東市○○路卑南三叉路口加油站旁篤志於學二個地方，每次都是一小包( 毛
    重０．五公克 )海洛因毒品，新台幣五千元」( 見八十七年度他字第一一０號卷
    第五十二頁、第一一八頁 )。；另於偵查中供稱：「( 和乙○○買海洛因前是否
    先打行動電話、呼叫器給他？ )是」、「( 是否每次打電話時，都有海洛因？ )
    大部分都有」、「( 第一次買的時間？ )八十六年十二月間。」、「最後一次買
    的時間？ )八十七年五月。．．．．．」、「( 向乙○○買海洛因是否透過周琮
    淇？ )剛開始時是打周某0000000電話找乙○○，因陳某行動電話收不到
    。」「( 有無叫周琮淇幫你買或調過？ )都沒有」等語( 見同上卷第一０八、一
    ０九頁 )。惟經本院傳訊證人翁坤添結證稱：確實是從八十六年十二月開始到八
    十七年四月止向被告買二十次海洛因毒品，每次五千元一小包，每包約０．五公
    克，經訊以：「你在警訊中並非如此說」，被告答以「在警訊時我說的不太清楚
    ，我今天說的才是對的」( 見本院九十年六月二十八日筆錄 )，則證人翁坤添前
    述之證詞雖前後稍有不符，應以本院九十年六月二十八日之調查筆錄為正確，附
    此明。
  (五)又販賣毒品法律處罰至重，當為被告所明知，被告苟無營利之意圖當無甘冒重刑
    而將毒品販賣予初識不久且無何深交之翁某之理由，則其意圖營利而販賣，當足
    認定。綜上所述，被告所辯均無足取，其犯行洵堪認定。
三核被告所為，係犯行為時肅清煙毒條例第五條第一項之販賣毒品罪，上開條例雖於
  被告行為後之八十七年五月二十日修正為毒品危害防制條例第四條第一項．惟修正
  前之舊法判處無期徒刑者，並無得併科罰金之規定，修正後之新法則有之，比較新
  舊法之結果，應以修正前之舊法為有利於被告，因適用修正前之肅清煙毒條例第五
  條第一項之規定。被告先後多次販賣行為時間緊接，犯罪構成要件相同，顯係基於
  摡括犯意而為之，應依連續犯規定論以一罪（所犯法定本刑為死刑，無期徒刑之罪
  ，依法不得加重）本件原審變更起訴法條，論處被告連續幫助施用第一級毒品罪，
  核有未當，公訴人上訴指摘及此，其上訴核有理由，因予撤銷改判。爰審酌被告每
  次販賣數量無多等一切情狀，量處無期徒刑，並宣告禠奪公權終身。本件被告販賣
  毒品迄今已逾數載，衡情販賣所得之金錢應已消費滅失，自不生沒收問題，附此
  明。
四被告經合法傳喚，無正當理由不到庭，爰不待其陳述，逕行判決。
據上論斷，應依刑事訴訟法第三百六十九條第一項前段、第三百六十四條、第二百九
十九條第一項前段、第三百七十一條、行為時肅清煙毒條例第五條第一項，刑法第十
一條前段、第二條第一項但書、第五十六條、第三十七條第一項，判決如主文。
本案經檢察官李土城到庭執行職務。
中      華      民      國      九十      年    八      月    廿二      日
                                    審判長法官  吳  鴻  章
                                          法官  林  德  盛
                                          法官  黃  永  祥
右正本證明與原本無異。
如不服本判決，應於送達後十日內，向本院提出上訴狀。其未敘述理由者，並應於提
出上訴狀後十日內向本院補提理由狀(須附繕本)。
                                        書記官  吳  家  瑩
中      華      民      國      九十      年    八      月    廿二      日


司法院資訊處製作；財團法人民間司法改革基金會備份。
